【裁判字號】    90,交聲,2
【裁判日期】    900629
【裁判案由】    聲明異議
【裁判全文】
臺灣臺南地方法院交通事件裁定                          九十年度交聲字第二號
    移
    受處分人    甲○○
右列受處分人因違反道路交通管理處罰條例案件，對於交通部公路局嘉義區監理所麻
豆監理站八十九年十二月七日所為之裁決處分（處分案號：麻監裁字第七五—000
000000號），聲明異議，本院裁定如左：
    主  文
原處分撤銷。
甲○○不罰。
    理  由
一、本件原處分意旨略以：受處分人即異議人甲○○所有車牌號碼Ｄ二─九四Ｏ六號
    自用小客車，於民國八十七年八月十七日在台北縣土城學府路之公告收費路段停
    車，不依規定於十五日內繳費，經台北縣警察局土城分局掣單舉發，移送機關交
    通部公路局嘉義區監理所麻豆監理站因受處分人不服，復於期限內自動到案提出
    聲明異議，遂依道路交通管理處罰條例第五十六條第一項第十款之規定，裁處罰
    緩新台幣六百元等語。
二、受處分人甲○○聲明意旨略以：伊於八十七年八月十五日起至同月十九日止北上
    旅遊，在台北縣、市及桃園多處地點停車，伊不記不清楚了多少地方，且伊均有
    依單據繳清三次車費，伊在土城停車時，在車上並沒有發現收費單，且土城分局
    於八十七年九月一日前，未先行追繳程序，即開立停車未繳費罰單，當時受處分
    人即提出申訴陳情，並檢附八十七年八月十五、十八日繳費收據三張，並未獲該
    分局任何駁斥或回應，聲明遂以為申訴有效。然受處分人於八十九年九月至監理
    站換發行照時，始被告知因款未繳不得換證，其在車上並未收到台北縣土城市停
    車收費該管單位之停車繳納通知單，且該管單位未先行催繳通知，即以開立罰單
    ，有違正常行政程序等語。經查：
    （一）受處人所有車輛於右揭時、地停車之事實，業據台北縣警察局土城分局查
          原通知單存根資料與舉發單無誤，受處分人對此部分之事實亦不爭執，足
          認受處人所有車輛確有於右揭時、地停車之事實無誤。
    （二）本件受處分人，辯稱其未受收停車繳費通知單，若確有收受繳費通知單，
          其定會繳納云云，並提出八十七年八月十五、十八日繳費收據三張為證。
          查現行路邊停車收費方法，因限於電子停車收費器之未普遍裝設，故絕大
          多數之路邊停車收費，均須以人工方式，由管理員以手抄寫車號及停車時
          間於停車繳費通知單後，將該張停車繳費通知單夾於汽車之雨刷上，而使
          停車之駕駛人得以知悉其應繳若干之停車費，此種通知人民繳納停車費之
          方式，就行政機關而言固極為便利，惟該停車場管理員既未曾將上揭通知
          單交付或告知駕駛人，自無法認定該繳費通知單已生送達之效力。受處分
          人就此爭執未曾收受繳費通知單，自應由停車場管理處或管理員證明已將
          停車繳費通知單送達駕駛人或汽車所有人。又依台北縣警察局土城分局八
          十九年十一月三日八九土警交字第二一七二六之一號函所示，土城市路○
          ○○路段計有金城路等七條，業經台北縣政府八十四年九月十八日北府警
          交字第三四二Ｏ七號函公告且於路段兩端亦豎立停車收費路段告示牌，週
          知民眾在案，如未發現人工計時繳費通知單，可向路邊收費管理員或停管
          場查詢，以免造成不便等語。然就現實層面而言，汽車駕駛人如何去正確
          找到管理其停車位置之崗亭，縱其能發現正確之崗亭，以現行路邊巡場管
          理員人數之眾多及多數時間均在路邊巡場開單，且每位巡場員每日開單之
          路段均不同，又何能苛責駕駛人去找到開單之管理員？且依現行停車場法
          有關汽車駕駛人於地方主管機關公告收費停車路段停車，並無該輛汽車駕
          駛即負有主動向該路段停車收費員查詢補繳停車費用作為義務之規定。是
          原處分機關遽以裁罰，亦屬無據。
    （四）從而，本件停車場管理處及管理員既未能證明已將停車繳費通知單送達駕
          駛人或汽車所有人，自難認受處分人係未依規定繳費，即受處分人未收受
          繳費或補費通知之送達或告知，縱其未於停車後十五日繳費，仍應認與前
          揭道路交通管理處罰條例第五十六條第一項之處罰要件尚有不符，是原處
          分機關乃以受處分人有違反前揭道路交通管理處罰條例第五十六條第一項
          第十款規定之行為，裁處受處分人罰鍰新台幣六百元，即與上揭行政裁罰
          之要件不符，自應由台北縣停車管理機關依上揭受處分人停車之事實，重
          行掣發繳費通知單送達受處分人，以憑繳費。是本件受處分人聲明異，尚
          非無，原處分對異議人裁，容有未合，異議有理，應由本院裁定將原處分
          撤銷，諭知異議人不罰。
四、據上論斷，應依道路交通案件處理辦法第二十條前段，裁定如主文。
中      華      民      國    九十      年      六      月    二十九    日
                              臺灣臺南地方法院交通法庭
                                  法  官    田  幸  艷
右正本證明與原本無異。
如不服本裁定，應於裁定送達後五日內向本院提出抗告狀( 應附繕本 )。
      書記官    陳  玉  芬
中      華      民      國    九十      年      六      月    二十九    日


司法院資訊處製作；財團法人民間司法改革基金會備份。
